# 请教陈版：以下合并操作是否适用一揽子交易会计处理确认商誉计算

提问人：lanzhuge 时间：2019-02-27 21:52:29
案例情况：A公司拟收购B 公司与C 公司（A公司与 B、C 两家公司无关系），B 公司与C 公司从股权架构上看不属于同一控制人下，但实际生产管理为同一套管理班子。收购操作如下：A 公司与 B 公司原有股东李四签订股权转让协议，主要有以下三项约定：
①A 公司以 1000 万受让李四对 B 公司持有的 70% 股权，B 公司的可辨认净资产公允价值是 800 万；
② 同时，A公司对 B公司进行增资 1000 万，其中 200 万计入注册资本，剩余 800 万计入 B 公司的资本公积，原股东李四不增资。增资完成后 A公司对 B公司的持股比例从 70% 改为80%（增资款的80% 已于工商变更完成后已支付，完成时点与上述受让原股东股权时间接近，剩余 20% 增资款待完成第 ③项事务后再支付）；
③ 股权转让协议中同时约定：A 完成对 B 的增资后，B 公司应收购 C 公司 100%的股权，收购价格为 500 万，C 公司的可辨认净资产公允价值是300 万。如果B 公司没有完成对 C公司的股权收购，则 A 公司有权不支付剩余的 20%增资款并追究 B 公司的违约责任。（实际 B 也完成了对 C公司的收购，且完成时点与上述增资行为接近，均在同一个月内完成）。
问题：通过上述操作后 B 公司的合并报表是否产生商誉？A 公司的合并报表应确认多少商誉？
我们讨论后有以下这些观点，请陈版指正，谢谢！
观点 ①：
将第 ③项交易单独作为一个事项考虑
A公司收购 B 公司产生的商誉 =1000+1000-(800+1000）*0.8=560 万B 公司收购C 公司产生的商誉 =500-300=200 万商誉合计=560+200=760 万
观点 ②：
认为符合一揽子交易中的第（二）项（这些交易整体才能达成一项完整的商业结果。）
及第（四）项（一项交易单独考虑时是不经济的，但是和其他交易一并考虑时是经济的。）描述，应采用一揽子交易进行会计处理。即A 公司的总出资款 2000 万是通过上述股权交易同时达到收购 B 公司和 C 公司 80% 股权的结果。 2000 万不仅仅是收购B 公司80% 的股权，还包括对 C 公司的80% 股权。
A公司收购 B 公司与C 公司产生的商誉 =1000+1000-(800+1000)*0.8=560 万B 公司收购C 公司不产生商誉
但是按观点 ② 处理时，按一层层进行股权抵消时，B 公司收购 C 公司产生的商誉200 万在 A 公司对B 公司进行股权抵消时如何处理？
观点 ③：
将 A公司一共出资的 2000 万分别分摊在 B 公司和 C公司的股权收购中B 公司收购C 公司产生的商誉 =（500-300）0.8=160 万A 公 司 收 购 B 公 司 产 生 的 商 誉 =（1000+(1000-5000.8)）-（800+1000-500*0.8)*0.8=480 万
商誉合计=160+480=640 万

回答人：chenyiwei
观点 ② 是最合理的，即应将 B、C 作为一个整体，以 B 收购 C 且A 完成对 B 增资后 B 的合并报表层面的归母可辨认净资产的公允价值与A 的总成本 2000 万之间的差额作为总体商誉。